【裁判字號】    98,易,1535
【裁判日期】    990427
【裁判案由】    家暴傷害等
【裁判全文】
臺灣臺南地方法院刑事判決              98年度易字第1535號
公  訴  人  臺灣臺南地方法院檢察署檢察官
被      告  甲○○
上列被告因家暴傷害等案件，經檢察官提起公訴（98年度偵字第
14030號），本院判決如下：
    主  文
甲○○犯傷害罪，累犯，處拘役伍拾日，如易科罰金，以新臺幣
壹仟元折算壹日；又犯毀損罪，累犯，處拘役貳拾日，如易科罰
金，以新臺幣壹仟元折算壹日。應執行拘役陸拾日，如易科罰金
，以新臺幣壹仟元折算壹日。
    事  實
一、甲○○曾因違反肅清煙毒條例之施用毒品、販賣運輸毒品案
    件，經臺灣高等法院臺南分院先後以82年上訴字第87號、83
    年度上更一字305號判決分別判處有期徒刑3年6月、10年6月
    確定，經定其應執行刑為有期徒刑13年，入監執行至民國88
    年 6月22日縮短刑期假釋付保護管束，然嗣後遭撤銷假釋，
    入監執行殘刑，而其所犯施用毒品罪嗣經減刑為有期徒刑 1
    年 9月，再與前揭販賣運輸毒品罪定其應執行刑為有期徒刑
    11年6月，執行至96年7月16日縮刑期滿執行完畢。詎甲○○
    不知悔改，其與丁○○原為同居男女朋友關係，嗣後因故分
    手，二人間具有家庭暴力防治法第3條第2款之家庭成員關係
    。甲○○於98年7月20日晚間9時許，以電話聯絡丁○○要求
    復合，遭丁○○拒絕並掛斷電話，甲○○心生憤恨，遂騎乘
    機車前往丁○○位於臺南縣麻豆鎮中民里謝厝寮 117號住處
    尋釁，伊於同日晚間 9時30分許抵達後，見丁○○住處房間
    連通庭院之房門緊閉，竟基於毀損之犯意，以腳踹丁○○房
    門，致該房門破損而不堪用，隨後進入房間內要求丁○○與
    伊至庭院理論，丁○○不從，甲○○即基於傷害之犯意，出
    手毆打丁○○並與丁○○拉扯而將丁○○推倒在地。因丁○○高聲呼救，丁○○之子乙○○聽聞後，遂由其房間內持球
    棒前往丁○○房間查看，此時甲○○仍承前傷害之犯意，接
    續出拳毆打丁○○之腹部並用腳踹丁○○之身體，丁○○因
    而受有左前胸疼痛、上腹疼痛、右大腿瘀青及疼痛、右膝蓋
    摩擦傷之傷害。嗣因乙○○上前攔阻並與甲○○拉扯，丁○○旋趁機躲進乙○○之房間內撥打電話報警求救，甲○○遂
    趁隙逃離現場。
二、案經丁○○訴由臺南縣警察局麻豆分局報請臺灣臺南地方法
    院檢察署檢察官偵查起訴。
    理  由
壹、證據能力方面：
  一、本案檢察官所舉用以證明被告犯罪之各項證據，其中：
    (一)告訴人丁○○、證人乙○○於警詢中所為之指述（見警卷
      第4至8頁），均屬被告以外之人於審判外所為之陳述，被
      告復當庭表明不同意採為證據之意，依刑事訴訟法第 159
      條第1項之規定，自不得作為證據。
    (二)證人即告訴人丁○○、證人乙○○二人於偵查中具結後所
      為之證詞，雖被告亦表明不同意採為證據之意，然上開證
      詞乃證人丁○○、乙○○二人於偵查中依法具結後向檢察
      官所為之陳述，復查無何顯不可信之情況，依刑事訴訟法
      第159條之1第2項之規定，得為證據。
    (三)至檢察官所舉用以證明被告犯罪之其他證據，均據被告表
      示同意採為證據之意思，且無事實顯示係公務員因違法蒐
      證所取得之證據，本院審酌該等供述證據、非供述證據作
      成時之情況暨各該證據之性質，亦認為適於作為證據。
  二、基上理由，本院爰於99年3月3日審理時，當庭裁定檢察官
      所舉用以證明被告犯罪之各項證據，除告訴人丁○○、證
      人乙○○二人於警詢中所為之陳述無證據能力外，其餘均
      有證據能力。
貳、實體方面：
  一、訊據被告甲○○固坦承於98年7月20日晚間9時許，因遭告
      訴人丁○○掛斷電話，以致心生憤恨而前往告訴人位在臺
      南縣麻豆鎮中民里謝厝寮 117號住處，且當時曾出手推倒
      告訴人等事實，然矢口否認有何被訴傷害、毀損犯行，辯
      稱：當時伊欲進門時，告訴人恰巧由房間內走出，並先行
      出手推伊，伊因氣憤而反推告訴人一下，告訴人遂跌倒在
      地，之後告訴人呼叫其子乙○○，乙○○遂手持球棒衝出
      ，該球棒撞及告訴人房門，房門遂發生破損，伊並未毆打
      或踢踹告訴人，亦未毀損房門；且案發當日，乙○○曾持
      曬衣用鐵桿作勢欲毆打伊，遭告訴人阻止，告訴人並因此
      摔倒在地，伊不知告訴人傷勢何來云云。惟查：
    (一)上開犯罪事實，除據被告前揭供述外，並經證人即告訴人
      、證人即告訴人之子乙○○二人於偵查及本院審理中證述
      歷歷（見偵查卷第7至8頁、本院卷第59頁正面至61頁反面
      、62頁正面至65頁正面），且其二人所證情節，互核亦大
      致相符；又告訴人於案發當日前往財團法人臺灣基督長老
      教會新樓醫院就診，診斷結果受有左前胸疼痛、上腹疼痛
      、右大腿瘀青及疼痛、右膝蓋摩擦傷之傷害，亦有該院出
      具之診斷證明書一份在卷可憑（見警卷第 9頁），此外並
      有現場照片四幀在卷可資佐證（見警卷第10至11頁）。
    (二)被告雖以前揭情詞置辯，然：
      1.查被告於本院審理中，業已坦承有出手將告訴人推倒在
        地之事實（見本院卷第17頁反面），而告訴人與證人乙○○二人於偵查及本院審理中，經隔離訊問後，兩人一
        致證稱被告確有踢踹告訴人腹部等語（見偵查卷第7、8
        頁；本院卷第59頁反面、62頁反面）。佐以告訴人前往
        醫院診治結果，受有左前胸疼痛、上腹疼痛、右大腿瘀
        青及疼痛、右膝蓋摩擦傷之傷害，已如前述，此等傷勢
        與告訴人及證人乙○○二人所證告訴人遭踢踹之部位及
        告訴人遭被告推倒在地之傷勢，並無不合；參以告訴人
        前往就診之財團法人基督長老教會新樓醫院乃臺南地區
        頗具規模之私立醫院，衡情亦無配合告訴人而出具虛偽
        診斷證明之可能。是告訴人及證人乙○○二人於偵審中
        具結後證稱被告確有毆打、踢踹告訴人等情，難認有何
        虛偽不實之處。至於，告訴人與證人乙○○二人就被告
        究係在告訴人房間內或庭院內踢踹告訴人腹部，乃至於
        告訴人當時究係倒臥在地或蹲坐於地，於偵、審中所證
        情節雖有部分出入，然本案案發迄今已久，且依告訴人
        及證人乙○○二人證詞暨被告本人之供述，當時現場狀
        況顯然十分混亂，告訴人與證人乙○○二人對於案發當
        時部分細節，或因時間已久記憶不清，或因現場狀況混
        亂以致未能記憶詳情，均難謂與常情有違，是亦無從僅
        以其二人對於案發當時部分細節所證情形稍有出入，逕
        認其等所證情節不實而為有利於被告之認定。
      2.況，證人乙○○於偵查及本院審理中，均證稱有與被告
        發生拉扯、推打情事（見偵查卷第 7頁、本院卷第62頁
        反面），此番證詞或有使證人乙○○遭受刑事訴追之可
        能。證人乙○○不知此番證詞對己不利而為上開證述，
        所證情節應屬可採。就此而言，倘被告並無毆打、踢踹
        告訴人之舉，衡以被告與告訴人先前為同居男女朋友之
        關係，被告復自稱平日對證人乙○○百般疼愛，被告並
        購買球棒相贈等情，證人乙○○實無於被告與告訴人僅
        發生言語衝突之情況下，即驟然上前與被告推打拉扯之
        必要，由此益徵告訴人及證人乙○○二人所證情節屬實
        。被告空言否認，自無可取。
      3.又被告雖辯稱告訴人房門係證人乙○○持球棒衝撞以致
        破損，非伊所為云云。然告訴人住處遭毀損者，乃直接
        通往庭院之房門，而證人乙○○之房間與告訴人之房間
        並未相通，證人乙○○需經由客廳轉至庭院後，始能由
        庭院進入丁○○房間，此業據證人即到場處理員警陳耿
        賢到庭證述屬實，並有其當庭繪製之現場圖一紙在卷可
        憑，此同為被告所是認（見本院卷第49頁反面、50頁）
        。而被告既辯稱伊抵達現場時，告訴人正欲自房間內走
        出，與伊於房門口相遇，兩人於門口發生推擠拉扯，則
        依上開辯詞內容，告訴人之房門當時顯然處於開啟之狀
        態，且告訴人與被告二人均在告訴人房間外之庭院內，
        如此證人乙○○由其房間外出查看時，於告訴人住處庭
        院即可見當時正發生爭執拉扯之告訴人與被告二人，其
        焉有必要持球棒衝入告訴人房間？更無將告訴人當時開
        啟之房門撞破之可能。被告所辯情節顯屬矛盾，要無可
        取。
    (三)綜上所述，堪認被告確有毆打、踢踹告訴人成傷及毀損告
      訴人住處房門之行為，伊所辯情節均無可採。本案事證明
      確，被告犯行洵堪認定。
  二、核被告所為，係犯刑法第 277條第 1項之傷害罪及同法第
      354條之毀損罪。查被告與告訴人有家庭暴力防治法第3條
      第 2款之家庭成員關係，伊對告訴人為傷害行為，乃對於
      家庭成員實施身體上不法侵害之行為，原屬家庭暴力防治
      法第2條第2款之家庭暴力罪，惟該法就此尚無科處刑罰之
      規定，應僅論以刑法之傷害罪。被告所犯上開二罪，犯意
      各別，罪名有異，應分論併罰。又被告有如犯罪事實欄所
      載前案有期徒刑執行完畢之紀錄，有臺灣高等法院被告前
      案紀錄表在卷可按，其於前開有期徒刑之執行完畢後 5年
      內，故意再犯本案有期徒刑以上之二罪，俱為累犯，應均
      依刑法第47條第 1項之規定加重其刑。爰審酌被告原與告
      訴人前為同居男女朋友關係，僅因不甘告訴人與伊分手，
      竟出手毆打告訴人成傷，並毀損告訴人住處房門，所為顯
      不可取，而伊犯後始終否認犯行，且拒絕告訴人和解，難
      認已有悔意，犯後態度不能認為良好，兼衡以伊之智識程
      度、生活狀況等一切情狀，分別量處如主文所示之刑，並
      諭知易科罰金之折算標準暨定其應執行刑，以示懲儆。
  三、公訴意旨另以：被告於告訴人躲進證人乙○○之房間時，
      仍心有未甘，而承前毀損之犯意，接續毀損告訴人住處客
      廳之桌几，致該桌几毀壞而不堪使用。因認被告此部分亦
      涉有刑法第 354條之毀損罪嫌云云。惟按犯罪事實應依證
      據認定之，無證據不得認定犯罪事實；又不能證明被告犯
      罪者，應諭知無罪之判決，刑事訴訟法第154條第2項、第
      301條第1項分別定有明文。查公訴意旨認被告涉有前揭毀
      損犯行，無非係以告訴人及證人乙○○於警詢及偵查時之
      證述及現場照片四幀為主要之論據。訊據被告甲○○堅詞
      否認有何前揭毀損犯行，辯稱：伊並未進入客廳，桌子不
      是他毀損的等語。查告訴人及證人乙○○二人於警詢中所
      為之陳述，均無證據能力，已如前述，本不得作為不利於
      被告認定之依據。又告訴人及證人乙○○二人於偵查中，
      雖均證述被告有破壞客廳之桌几等語（見警卷第 5頁、偵
      查卷第7、8頁）。惟證人即告訴人丁○○於本院審理中就
      此證稱：其當時並未在場觀看被告毀損桌几之過程，係員
      警到場時，始發現桌几毀損；而其在證人乙○○房間內時
      ，亦未仔細聽聞有無物品遭毀壞之聲響等語（見本院卷第
      60頁正、反面），則告訴人丁○○既未在場親見被告毀損
      桌几，亦未聽聞桌几毀損之聲請，其於偵查中證稱該桌几
      係遭被告毀損云云，顯係臆測之詞，自無從據為不利於被
      告之認定。至證人乙○○於偵查中，雖證稱案發當日，告
      訴人住處之房門及客廳之物品均遭毀損等語（見偵查卷第
      7 頁），然就其上開證詞內容以觀，證人乙○○於偵查中
      並未表明該桌几係遭被告毀損。至本院審理中，證人乙○○就此證稱：當時其與被告扭打至客廳，有撞到茶几，茶
      几係當時碰撞損壞等語（見本院卷第65頁反面至66頁正面
      ）。則依證人乙○○於本院審理中所證情節，告訴人住處
      客廳之桌几之所以毀損而不堪用，顯係其與被告扭打當時
      不慎碰撞所致，據此自難認被告係基於毀損之故意而毀壞
      上開桌几。茲刑法第 354條之毀損罪並未處罰過失犯，且
      此部分亦查無其他積極證據足認被告確係故意毀損告訴人
      住處之桌几，應認此部分犯罪尚屬不能證明。惟公訴意旨
      認此部分與前揭據以論罪科刑之毀損犯行有接續犯之實質
      上一罪關係，爰不另為無罪之諭知。
據上論斷，應依刑事訴訟法第299條第1項前段，刑法第277條第1
項、第354條、第47條第1項、第41條第1項前段、第51條第6款，
刑法施行法第1條之1，判決如主文。
本案經檢察官丙○○到庭執行職務。
中    華    民    國    99    年    4    月     27    日
                  刑事第十四庭  法  官  周紹武
以上正本證明與原本無異
如不服本判決應於收受本判後10日內向本院提出上訴書狀，並應
敘述具體理由。其未敘述上訴理由者，應於上訴期間屆滿後20日
內向本院補提理由書狀（均須按他造當事人之人數附繕本）「切
勿逕送上級法院」。
中    華    民    國    99    年    4     月    27    日
                                書記官  徐晨芳
附錄本案論罪科刑法條全文：
中華民國刑法第277條
（普通傷害罪）
傷害人之身體或健康者，處3年以下有期徒刑、拘役或1千元以下
罰金。
中華民國刑法第354條
毀棄、損壞前二條以外之他人之物或致令不堪用，足以生損害於
公眾或他人者，處2年以下有期徒刑、拘役或5百元以下罰金。

司法院資訊處製作；財團法人民間司法改革基金會備份。
